臺灣臺中地方法院民事裁定　九十三年再微字第四號
　　再審聲請人　乙○○
　　再審相對人　甲○○
當事人間請求給付工程款事件，再審聲請人對於本院民國九十三年十月十五日九十三
年度建小上字第二號確定裁定聲請再審，本院裁定如下：
    主      文
再審之聲請駁回。
聲請再審程序費用新台幣壹仟元，由再審聲請人負擔。
    理      由
一、再審之訴，專屬為判決之原法院管轄，民事訴訟法第四百九十九條第一項定有明
    文。民事訴訟事件當事人不服第一審實體判決，提起第二審上訴，其上訴經第二
    審法院認為不合法，裁定駁回確定時，若當事人對於第一審判決及第二審裁定一
    併向上訴審法院提起再審之訴及聲請再審時，此時上訴審法院應以裁定將再審之
    訴部分，以裁定移送第一審法院（司法院民國七十五年七月十日七五廳民一字第
    一四０五號函意旨參照）。兩造間請求損害賠償事件，本院台中簡易庭原係以九
    十三年度中建小字第五號受理後，認聲請人之請求無理由，於九十三年八月十二
    日判決聲請人敗訴（下稱原第一審判決），嗣經聲請人提起上訴，由本院以九十
    三年度建小上字第二號受理後，於九十三年十月十五日認聲請人之上訴不合法，
    裁定駁回上訴確定（下稱原第二審裁定），此有本院調取之上開事件卷宗可稽。
    是聲請人併就本院前開事件原第一審判決、原第二審裁定分別提起再審之訴及聲
    請再審，就再審之訴部分，應專屬於本院台中簡易庭管轄，本院僅得就聲請再審
    部分為裁判，惟因簡易及通常事件之劃分，係屬同一法院內部事務分配，而非審
    級管轄問題，是就再審之訴部分，本院尚無庸為移轉管轄之裁定，僅須以行政移
    文方式，移由本院台中簡易庭審理，合先敘明。
二、本件聲請再審意旨略以：原第一審法院在履勘現場時，未履行詢問兩造所爭執之
    問題，於開庭時亦未質詢現地所留存之廢棄物是哪一造所傾倒，聲請人於上訴時
    亦已予以主張，詎原第二審法院仍以上訴不合法予以裁定駁回，為違背法令，爰
    聲請再審云云。
三、本院查：
（一）對於小額程序之第一審裁判之上訴或抗告，非以其違背法令為理由，不得為之
      ；上訴狀內應記載上訴理由，表明(一)原判決所違背之法令及其具體內容(二)依訴
      訟資料可認為原判決有違背法令之具體事實，民事訴訟法第四百三十六條之二
      十四第二項、第四百三十六條之二十五分別定有明文。所謂判決有違背法令，
      乃指判決不適用法規或適用不當，為同法第四百六十八條所明定，此亦為小額
      事件之上訴程序所準用（民事訴訟法第四百三十六條之三十二第二項參照）。
      而以判決有不適用法規或適用不當為上訴理由時，其上訴狀或理由書應有具體
      之指摘，並揭示該法規之條項或內容，若係成文法以外之法則，應揭示該法則
      之旨趣，倘為司法院解釋或最高法院之判例，則應揭示該判解之字號或其內容
      ，如依民事訴訟法第四百六十九條所列第一款至第五款理由提起上訴時（第六
      款未準用，參照民事訴訟法第四百三十六條之三十二第二項規定），其上訴狀
      或理由書應揭示合於該條款之事實，上訴理由狀如未依此項方法表明者，即難
      認為已對原判決之違背法令有具體之揭示，其上訴自難認為合法，最高法院七
      十一年台上字第三一四號判例可資參照。次按上訴不合程式或已逾期間或法律
      上不應准許者，第二審法院應以裁定駁回之，為民事訴訟法第四百四十四條第
      一項前段所明定，且此於小額事件之上訴程序亦準用之（民事訴訟法第四百三
      十六條之三十二第二項參照）。
（二）依本院調取之本院九十三年度建小上字第二號事件卷宗內附之聲請人上訴人狀
      ，其上訴理由提及其承攬再審被告房屋內隔間裝潢及磚牆拆除、七十公尺地下
      室原結構挖平及全部廢棄物清除等工程，已於九十二年九月三十日完工，聲請
      人應依約給付工程尾款新台幣七萬元，並已以催告函通知相對人，相對人卻主
      張聲請人應將地下室基地挖深整平，而現場所置廢棄物非聲請人所留，而係相
      對人將聲請人原裝置之木板圍牆拆除而裝置甲種圍籬，並將廢棄物放置該處，
      故意指稱係聲請人所為云云。惟細繹其上訴意旨，僅係就性質上屬於事實認定
      之問題作爭執，並未提及原第一審法院在履勘現場或開庭時就廢棄物是哪一造
      所傾倒乙節未為詢問或質問，換言之，聲請人之上訴意旨僅係就原一審判決取
      捨證據、認定事實之職權行使指摘其為不當，而非具體說明該論斷有何不適用
      法規、適用不當，亦未指出依訴訟資料可認為原判決有違背法令之具體事實，
      難認對該判決之如何違背法令已有具體之指摘。揆諸前揭說明，聲請人前開事
      件之上訴自難認為合法，原第二審裁定據以裁定駁回聲請人之上訴，自無違背
      法令，亦無民事訴訟法所規定之再審事由，聲請人對於原第二審裁定聲請再審
      ，洵無理由，應予駁回。
四、依民事訴訟法第四百三十六條之三十二第第一項、第四項、第五百零七條、第五
    百零五條、第五百零二條第二項、第九十五條、第七十八條、第四百三十六條之
    十九第一項，裁定如主文。
中　　　華　　　民　　　國　　九十三　　年　　十二　　月      十      　日
                                        臺灣臺中地方法院民事第二庭
~B審判長法　　　官　許冰芬
~B　　　法　　　官　呂麗玉
~B      法　　　官　陳宗賢
正本係照原本作成
不得抗告
中　　　華　　　民　　　國　　九十三　　年　　十二　　月    　十      　日
~B書記官
